【裁判字號】    94,訴,3424
【裁判日期】    950821
【裁判案由】    營利事業所得稅
【裁判全文】
臺北高等行政法院裁定
                                     94年度訴字第03424號
原      告  光立紡織有限公司
代  表  人  甲○○（董事長）
被      告  財政部臺北市國稅局
代  表  人  張盛和（局長）住同上
上列當事人間因營利事業所得稅事件，原告不服財政部中華民國
94年8 月31日臺財訴字第09413522740 號（案號：第00000000號
）訴願決定，提起行政訴訟，本院裁定如下：
    主  文
原告之訴駁回。
訴訟費用由原告負擔。
    理  由
一、按「原告之訴，有左列各款情形之一者，行政法院應以裁定
    駁回之。但其情形可以補正者，審判長應定期間先命補正：
    …十、起訴不合程式或不備其他要件者。」「人民因中央或
    地方機關之違法行政處分，認為損害其權利或法律上之利益
    ，經依訴願法提起訴願而不服其決定，或提起訴願逾三個月
    不為決定，或延長訴願決定期間逾二個月不為決定者，得向
    高等行政法院提起撤銷訴訟。」行政訴訟法第107 條第1 項
    第10款、第4 條第1 項分別定有明文。另「人民不服官署之
    處分，固得循訴願程序以求救濟。但處分如已確定，仍對之
    提起訴願，即為法所不許。」最高行政法院（89年7 月1 日
    改制前為行政法院）59年判字第197 號判例可資參照。是以
    ，提起行政訴訟法第4 條第1 項之撤銷訴訟，應以未確定之
    行政處分為對象，苟當事人對於已確定之行政處分提起行政
    訴訟，即有不備其他要件之違法，行政法院應以裁定駁回之
    。又訴願之提起，應自行政處分達到或公告期滿之次日起30
    日內為之，訴願法第14條第1 項亦規定甚明。
二、原告90年度營利事業所得稅結算申報，被告依所得稅法第83
    條規定按同業利潤標準核定所得額，原告不服，申經復查結
    果，未獲變更，遂向財政部提起訴願。但查：本件被告94年
    2 月14日財北國稅法字第0940233029號復查決定書（下稱原
    處分），已於94年2 月21日合法送達原告，有原告蓋章及陳
    美玲簽收之掛號郵件收件回執附原處分卷可稽，且為原告所
    不爭執；又原告址設於臺北市，並無訴願法第16條第1 項規
    定扣除在途期間之問題，則原告對被告之復查決定如有不服
    ，本應於94年3 月23日（星期三）前提起訴願，惟原告遲至
    94年5 月20日始向財政部提起訴願，有被告總收文日期章蓋
    於訴願書可按，原告提起之訴願顯已逾30日之法定不變期間
    ，復查決定應於訴願期間屆滿時即告確定，不得再遞序提起
    訴願及行政訴訟，因此訴願機關為不受理之決定，於法無違
    。雖原告訴稱原處分書為90年度營利事業所得稅之復查案件
    ，主文卻誤載為「89年度」，因原告另有89年度營利事業所
    得稅案件亦在復查中，致未於規定期間內提起訴願云云。然
    按「行政處分如有誤寫、誤算或其他類此之顯然錯誤者，處
    分機關得隨時或依申請更正之。前項更正，附記於原處分書
    及其正本，如不能附記者，應製作更正書，以書面通知相對
    人及已知之利害關係人。」行政程序法第101 條規定甚明。
    茲查，本件被告固將原處分書之案由欄及事實欄（主文欄並
    無誤載）有關「90年度」等字誤載為「89年度」，然其理由
    欄第1 項第2 點已明白記述「申請人90年度營利事業所得稅
    結算申報…」等語，且綜觀原處分書之內容，全是有關原告
    90年度營利事業所得稅發生事實之相關敘述，包括時間、金
    額及文件之提出等，足見上開原處分書之案由欄及事實欄有
    關「89年度」之記載確係「90年度」之誤寫，被告自可依上
    開規定更正之（被告嗣以94年5 月10日財北國稅法字第0940
    255156號函更正在案）。而原處分書既然具有個別事實之特
    異性，已如前述，原告當不致有所誤認。又遲誤30日之訴願
    期間，僅於訴願人具有天災事變或其他不可抗力之事由，始
    可申請回復原狀，此觀訴願法第15條第1 項之規定自明。本
    件原告前開主張，亦非申請回復原狀之事由，故難採為得合
    法提起訴願之正當事由。本件原告對於已確定之行政處分提
    起行政訴訟，揆諸首開說明，即有起訴不備其他要件之違法
    ，且依其情形無從補正，自應以裁定駁回之。
三、依行政訴訟法第107 條第1 項第10款、第104 條，民事訴訟
    法第95條、第78條，裁定如主文。
中    華    民    國    95    年     8    月   21     日
                  第一庭審判長法  官  王立杰
                              法  官  胡方新
                              法  官  劉錫賢
上為正本係照原本作成。
如不服本裁定，應於送達後10日內向本院提出抗告狀（須按他造
人數附繕本）。
中    華    民    國    95    年     8    月   21     日
                              書記官  林佳蘋


司法院資訊處製作；財團法人民間司法改革基金會備份。
